【裁判字號】    97,台上,4498
【裁判日期】    970918
【裁判案由】    強盜
【裁判全文】
最高法院刑事判決            九十七年度台上字第四四九八號
上  訴  人  甲○○
選任辯護人  趙碧松律師
上列上訴人因強盜案件，不服台灣高等法院中華民國九十七年四
月十五日第二審判決（九十六年度上訴字第四二二五號，追加起
訴案號：台灣桃園地方法院檢察署九十六年度偵緝字第三四四、
四０二號），提起上訴，本院判決如下：
    主  文
上訴駁回。
    理  由
按刑事訴訟法第三百七十七條規定，上訴於第三審法院，非以判
決違背法令為理由，不得為之。是提起第三審上訴，應以原判決
違背法令為理由，係屬法定要件。如果上訴理由書狀並未依據卷
內訴訟資料，具體指摘原判決不適用何種法則或如何適用不當，
或所指摘原判決違法情事，顯與法律規定得為第三審上訴理由之
違法情形，不相適合時，均應認其上訴為違背法律上之程式，予
以駁回。本件原審經審理結果，認上訴人甲○○強盜犯行明確，
因而撤銷第一審關於上訴人部分之科刑判決，改判依刑法修正前
之牽連犯規定，從一重仍論處上訴人意圖為自己不法之所有，結
夥三人以上，攜帶兇器，以強暴、脅迫，至使不能抗拒，而使他
人交付財物罪刑，已綜核全部卷證資料，詳加斟酌論斷，敘明其
所憑之證據及認定之理由。從形式上觀察，原判決並無足以影響
判決結果之違法情形存在。上訴人上訴意旨略以：(一)、呂玉雯於
原審證稱：因乙○○積欠伊毒品費用新台幣（下同）二萬元，為
教訓乙○○而叫其簽發二十萬元之本票等語。然被害人乙○○經
原審數度傳喚均未到庭，原審逕行判決，顯有調查未盡之違法。
(二)、上訴人確未以金屬製手槍敲打乙○○之頭及腳，原判決對此
有所誤認，且與乙○○所稱傷勢不符，要有理由矛盾之違誤。(三)
、上訴人並無意圖為自己不法所有之犯意，乙○○簽發之本票並
未交付上訴人，原審對此部分之重要事證未予詳查，顯係依法應
於審判期日調查之證據未予調查之違法。(四)、原判決理由認刑法
第五十五條之規定，對上訴人比較有利，嗣又謂修正後刑法相關
規定對上訴人比較有利，其判決理由顯有前後矛盾之違失。(五)、
檢察官並未起訴上訴人犯傷害罪，原判決併論以傷害罪，非無疑
義云云。惟查：(一)、證據之取捨及證明力之判斷，俱屬於事實審
法院之職權，判決內若已論敘其何以作此判斷之心證理由，且其
取捨判斷不違背經驗法則或論理法則，即不生判決違背法令之問
題。原判決依憑乙○○於偵查中及第一審之指訴，共同正犯呂玉
雯、陳文祥之陳述，乙○○因遭上訴人持槍毆打而受有頭皮挫傷
、腦震盪未伴有意識喪失、膝挫傷之診斷證明書等證據資料，認
定上訴人確實有拿金屬製槍枝毆打乙○○，乙○○並無積欠上訴
人、呂玉雯、陳文祥任何債務，上訴人與呂玉雯、陳文祥強迫乙
○○簽發本票，並非因呂玉雯與乙○○有何債權債務關係而為，
上訴人與呂玉雯、陳文祥主觀上確有不法所有之意圖等情。其證
據之取捨判斷，從形式上觀察，並不違背經驗法則或論理法則，
自不容上訴人任指判決違法。(二)、刑事訴訟法所稱依法應於審判
期日調查之證據，係指與待證事實有重要關係，在客觀上顯有調
查必要性之證據而言，故其範圍並非漫無限制，必其證據與判斷
待證事實之有無，具有關連性，若所證明之事項已臻明瞭，甚或
就同一證據再度聲請調查，自均欠缺其調查之必要性，原審未依
聲請為無益之調查，即無違法可言。乙○○於第一審審理時業已
證稱其並無欠呂玉雯任何金錢款項等情明確。是原審以乙○○已
供證明確，且台灣桃園女子監獄亦函覆稱並無綽號「阿敏」之人
在監，認「阿敏」之人欠缺調查之必要性，而未為無益之調查，
亦難指為違法。上訴意旨執以指摘原判決有未盡調查職責之違誤
云云，難認係適法之第三審上訴理由。(三)、原判決理由敘述修正
後刑法相關規定對上訴人比較有利云者，固有瑕疵，但除去此部
分，尚不致動搖上訴人加重強盜犯行之認定，即於判決結果不生
影響。上訴意旨執為第三審上訴理由，亦非合法。至其餘上訴意
旨對原判決究竟如何違背法令，未依卷內訴訟資料為具體之指摘
，徒憑己意，就屬原審採證認事職權之適法行使及原判決已經調
查說明事項，任意指摘為違法，或重為單純事實上之爭辯，自不
足據以辨認原判決已具備違背法令之形式要件。依上揭說明，其
就加重強盜部分之上訴違背法律上之程式，應予駁回。至原判決
認尚牽連犯傷害罪之不得上訴第三審罪名部分，因得上訴之加重
強盜重罪部分，上訴不合法，則此輕罪部分，自無從適用審判不
可分之原則，併為實體上之審判，亦應從程序上予以駁回。
據上論結，應依刑事訴訟法第三百九十五條前段，判決如主文。
中    華    民    國  九十七  年    九    月   十八   日
                      最高法院刑事第四庭
                          審判長法官  張  淳  淙
                                法官  劉  介  民
                                法官  張  春  福
                                法官  林  俊  益
                                法官  李  錦  樑
      本件正本證明與原本無異
                                      書  記  官
中    華    民    國  九十七  年    九    月  二十五  日
                                                      V


司法院資訊處製作；財團法人民間司法改革基金會備份。
